臺灣士林地方法院刑事判決　　　　　　　96年度易字第1720號
公　訴　人　臺灣士林地方法院檢察署檢察官
被　　　告　甲○○
上列被告因詐欺案件，經檢察官提起公訴（96年度偵字第9688號
），被告於本院準備程序中就被訴之事實為有罪之陳述，經本院
合議庭裁定改由受命法官獨任依簡式審判程序審理並判決如下：
    主  文
甲○○幫助意圖為自己不法之所有，以詐術使人將本人之物交付
，處有期徒刑陸月，如易科罰金以新台幣壹仟元折算壹日。
犯罪所得新台幣壹萬陸仟元沒收。
    事  實
一、甲○○明知申請帳戶使用係輕而易舉之事，一般人無故取得
    他人金融帳戶使用之行徑常與財產犯罪密切相關，能預見其
    交付存摺、提款卡及密碼等帳戶提存工具予不熟識之他人使
    用，可能幫助詐欺犯罪者將被害人因受詐欺而匯入該帳戶之
    金錢以現金提領，致被害人或警方僅能查知帳戶名義人，而
    無從追查該詐欺犯罪者及金錢實際流向，仍不違其本意，基
    於幫助詐欺犯意，於民國96年6 月中旬某日，在台北市○○
    區○路上之丹堤咖啡廳，以總共新台幣（下同）1 萬6 千元
    之代價將其所申設之臺北富邦商業銀行福港分行（設臺北市
    士林區○○路○ 段310 號，以下稱富邦銀行）帳號00000000
    0000號帳戶、華泰商業銀行中和分行（以下稱華泰銀行）帳
    號0000000000000 號帳戶、華南商業銀行西門分行（以下稱
    華南銀行）帳號000000000000號帳戶、合作金庫商業銀行南
    高雄分行（以下稱合庫銀行）帳號0000000000000 號帳戶、
    台新銀行北高雄分行（以下稱台新銀行）帳號0000000000
    000 號帳戶之存摺、金融卡、印章及金融卡密碼出售予屬詐
    欺集團成員之姓名年籍不詳成年男子。嗣該詐欺集團成員於
    取得前揭帳戶存摺、金融卡後，即意圖為自己不法所有，撥
    打電話予乙○○，佯稱渠已中獎，惟須先匯款始得領獎，使
    乙○○陷於錯誤依指示先後匯款10萬元、6 萬元、10萬元、
    6 萬5000元、13萬元，至甲○○前揭華泰銀行、華南銀行、
    富邦銀行、合庫銀行、台新銀行帳戶內，旋遭提領一空。
二、案經臺北巿政府警察局士林分局報告臺灣士林地方法院檢察
    署檢察官偵查起訴。
    理  由
一、訊據被告甲○○對於能預見其提供帳戶予不相識之人使用，
    可能幫助詐欺犯罪者將被害人因受詐欺而匯入該帳戶之金錢
    以現金提領，致被害人或警方僅能查知帳戶名義人，而無從
    追查該詐欺犯罪者及金錢實際流向，仍不違其本意，基於幫
    助詐欺犯意，將其開戶取得之帳戶上開之存摺、印章、提款
    卡、提款卡密碼，以總價16000 元代價，交付與年籍不詳之
    成年男子，供作為其存、提、匯款之用等情，坦承不諱，而
    犯罪集團利用上開銀行帳戶將被害人因受詐欺而匯入該帳戶
    之金錢以現金提領，並經被害人乙○○於警詢（當事人均同
    意作為證據）中證述甚詳，此外復有被告臺北富邦商業銀行
    福港分行、華泰商業銀行中和分行、華南商業銀行西門分行
    、合作金庫商業銀行南高雄分行之開戶資料暨客戶對帳單、
    往來明細表及被害人乙○○之銀行存款憑條、匯款申請書回
    條附於偵查卷可稽，事證明確。
二、按金融存款帳戶，事關存戶個人財產權益之保障，與存戶之
    印鑑章結合，其專屬性、私密性更形提高，一般人亦均有應
    妥為保管存摺、印鑑章，以防止存摺、印鑑章被他人冒用之
    認識，縱有特殊情況偶有將存摺、印鑑章交付他人之需，亦
    必深入瞭解其用途後再行提供以使用，恆係吾人日常生活經
    驗與事理；且金融帳戶為個人理財之工具，申請開設金融帳
    戶並無任何特殊之限制，一般民眾皆可以存入最低開戶金額
    之方式申請開戶，一個人可以在不同之金融機構申請多數之
    存款帳戶使用，並無何困難，此乃眾所週知之事實。則依一
    般人之社會生活經驗，苟見非親非故之人不以自己名義申請
    開戶，反而向他人蒐集金融機構帳戶供己使用，衡情對收集
    者將所收集之帳戶用於詐欺犯罪乙節當有預見。況觀諸現今
    社會上，詐騙集團收購人頭帳戶，持以作為信貸、手機簡訊
    詐欺之事，常有所聞，出賣或出借帳戶予非親非故之人，受
    讓人係為謀非正當資金進出，而隱瞞行為人身份曝光之不法
    使用，幾乎已成為人盡皆知之犯罪手法等情，益當信而有徵
    。本件被告甲○○明知將存摺、印章、提款卡、提款卡密碼
    等有關個人財產、身分之物品，淪落於不明人士手中，極易
    被利用為與財產有關之犯罪工具；被告竟加以同意，顯然對
    於該帳戶作為不法使用，有所認識且並不違背其本意，是雖
    卷內事證並無積極證據證明被告知悉該詐欺犯罪集團將如何
    犯罪，而無法於本件認定被告有共同詐欺之犯罪認識，但其
    既對帳戶交付他人使用，可能遭犯罪集團用以犯罪有所預見
    ，且不違背本意而為之，應有幫助詐欺取財之不確定故意甚
    明。
三、核被告所為，係犯刑法第339 條第1 項詐欺取財之幫助犯。
    被告同時同地1 次提供上開5 個帳戶予本件實行詐欺犯罪者
    之行為，僅構成一個幫助詐欺取財罪一罪。被告對詐欺正犯
    提供帳戶資以助力，但並未參與詐欺犯罪行為之實行，應屬
    幫助他人實行犯罪行為，為幫助犯，爰依刑法第30條第2 項
    規定減輕其刑。爰審酌被告之品行，犯罪手段、生活狀況、
    智識程度、犯罪所生之損害及於本院審理時坦承犯行，表示
    悔悟及公訴人求處有期徒刑7 月等一切情狀，量處如主文所
    示之刑，並諭知易科罰金之折算標準。又被告提供上開帳戶
    予詐欺集團之所得1 萬6 千元，係其犯罪所得，而屬其所有
    ，應併予宣告沒收。
據上論斷，應依刑事訴訟法第273 條之1 第1 項、第299 條第1
項前段，刑法第339 條第1 項、第30條第2 項、第41條第1 項前
段、第38條第1 項第3 款，刑法施行法第1 條之1 ，判決如主文
。
本案經檢察官翁偉倫到庭執行職務。
中　　華　　民　　國　　96　　年　　11　　月　　30　　日
                  刑事第一庭法  官  賴邦元
以上正本證明與原本無異。
如不服本判決，應於收受送達後10日內向本院提出上訴書狀，其
未敘述上訴之理由者並得於提起上訴後20日內向本院補提理由書
（均須按他造當事人之人數附繕本）。
                            書記官  游育慈
中　　華　　民　　國　　96　　年　　11　　月　　30　　日
附錄本案論罪科刑法條之依據：
中華民國刑法第339條
（普通詐欺罪）
意圖為自己或第三人不法之所有，以詐術使人將本人或第三人之
物交付者，處5 年以下有期徒刑、拘役或科或併科1 千元以下罰
金。
以前項方法得財產上不法之利益或使第三人得之者，亦同。
前二項之未遂犯罰之。
